最高法院刑事判決　　　　　　　九十四年度台上字第五九一號
　　上　訴　人　台灣高等法院檢察署檢察官
　　被　　　告　甲○○
　　　　　　　　　　　　
上列上訴人因被告妨害自由案件，不服台灣高等法院中華民國九
十三年十一月三十日第二審更審判決（九十三年度上更(二)字第五
００號，起訴案號：台灣桃園地方法院檢察署八十二年度偵字第
一二一０五號），提起上訴，本院判決如下：
    主  文
原判決撤銷，發回台灣高等法院。
    理  由
本件原判決認定被告甲○○與友人乙○○及少年丙○○（乙、丙
二人均已判處罪刑確定），於民國八十二年九月二十八日凌晨五
時許，在桃園市○○路「酒國之夜ＫＴＶ」飲酒唱歌完畢後，乙
○○欲帶該店已成年之副理高○○（真實姓名詳卷）出場，為高
女婉拒。詎被告基於妨害自由之犯意聯絡，竟與乙○○、丙○○
合力共同將高女強拉上車，並由被告開車將高女載至桃園縣龜山
鄉○○路「紳士汽車旅館」。被告與乙○○復共同將高女拉進該
旅館一０一號房後，被告到另一間二０三號房休息。其間，乙○
○即在一０一號房內毆打高女，致高女不能抗拒，而強制高女性
交得逞。事後，高女乘乙○○疲累入睡，始趁機逃離，報警究辦
等情。因而撤銷第一審判決，改判論處被告甲○○成年人與未滿
十八歲之少年共同以非法方法剝奪人之行動自由罪刑。固非無見
。
惟查，(一)、原判決既認定被告甲○○與乙○○、丙○○強將高女
拉上車，並由被告開車載到「紳士汽車旅館」，被告尚且與乙○
○合力將高女拉進一０一號房後，被告始至二０三號房休息等情
，是被告既違反高女之意願，以強暴之手段強將高女載至旅館房
間內，並留下高女與乙○○二人在房間內，則其二人孤男寡女獨
處房內將發生何事，是否為被告所認識？又高女既不願與被告等
人出場，且於被告等強拉其上車時，極力反抗，何以高女堅拒出
場，其故安在？乙○○當時欲邀高女出場，目的與動機何在？乙
○○之本意，是否欲與高女發生性關係，此是否原為被告所知情
？否則，何以強拉高女上車後，被告即將車逕行駛往汽車旅館，
且於將高女拉入一０一號房後，被告即離開獨自到二０三號房休
息等候？又高女入房後拒絕與乙○○性交而發生爭吵，旅館服務
人員即通知被告前往處理，據高女於警詢中指證，「這時甲○○
就跑進來問什麼事，並交代櫃台一０一號房電話不能轉接」，偵
查中復稱：「我喊救命，甲○○阻止服務生前往查看，並叫櫃台
電話不准接外線。」等語（見偵查卷第六頁背面第三十二頁），
如果屬實，可否證明被告事前即已知情乙○○企圖強制性交高女
？倘被告早知上情，猶合力將高女強載至旅館房間，是否與乙○
○基於共同犯意之聯絡而分擔實施犯行，對乙○○強制性交高女
之犯行，應論以共同正犯之刑責？原審對上述疑點未深入審究，
並詳細說明，逕認被告與乙○○、丙○○僅有妨害自由之犯意聯
絡而已，因論被告被訴強制性交部分不能證明犯罪，而不另為無
罪之諭知云云，尚嫌未盡調查能事。(二)本院前次判決（九十三年
度台上字第四二０二號）發回更審意旨，指明「證據之證明力，
固由法院本於確信自由判斷。但不得違背經驗法則及論理法則，
刑事訴訟法第一百五十五條第一項定有明文。原判決引用告訴人
高女、共犯乙○○（已判刑確定）、丙○○（已判刑，並宣告緩
刑確定）及證人丁○○、戊○○、己○○之證言，資為論處上訴
人妨害自由罪刑之依據（見原判決第四頁第五行至第九頁第五行
）。如果無訛，則上訴人駕駛ＯＯ─ＯＯＯＯ號自用小客車將高
女及共犯乙○○、丙○○載至紳士汽車旅館後，復與乙○○將告
訴人押至旅館房間，及至乙○○強制性交告訴人後，因告訴人曾
在房間打電話至旅館櫃檯求救，上訴人復自承：伊有告訴櫃檯說
如果告訴人叫計程車，就不要管等語（見原審上更(一)卷第二十五
頁）。是上訴人所為，對於乙○○所犯妨害性自主罪，縱無犯意
之聯絡及行為之分擔，能否謂上訴人不負妨害性自主罪之幫助犯
行，似非無研求之餘地。乃原判決未詳細勾稽，遽以告訴人在房
間內被乙○○強姦，尚難認與上訴人有何關係，資為諭知上訴人
被訴妨害性自主罪部分無罪之基礎，其取捨證據自由判斷職權之
行使，難謂於經驗法則及論理法則無違。」等詞，原判決對此亦
未詳細審究、論述，致瑕疵依然存在。檢察官上訴意旨，指摘原
判決不當，非無理由，應認仍有撤銷發回更審之原因。至原判決
認為不能證明被告犯罪，而不另為無罪諭知部分，因公訴人認與
有罪部分有方法結果之牽連關係，基於審判不可分之原則，應併
予發回更審。附此敘明。
據上論結，應依刑事訴訟法第三百九十七條、第四百零一條，判
決如主文。
中　　華　　民　　國　九十四　年　　二　　月　　三    日
                      最高法院刑事第六庭
                          審判長法官  吳　雄　銘
                                法官  池　啟　明
                                法官  石　木　欽
                                法官  郭　毓　洲
                                法官  吳　三　龍
      本件正本證明與原本無異
                                      書  記  官
中　　華　　民　　國　九十四  年　　二　　月　 十五   日
                                                      Ｃ